【裁判字號】    91,訴,2350
【裁判日期】    920220
【裁判案由】    侵權行為損害賠償
【裁判全文】
臺灣臺南地方法院民事判決  九十一年訴字第二三五○號
    原      告  甲  ○  ○
    訴訟代理人  林  永  發  律師
    被      告  乙  ○  ○
右當事人間因過失傷害案件，原告提起刑事附帶民事訴訟請求侵權行為損害賠償事件
，經本院刑事庭（九十年度交附字第七九號）移送前來，原告並為訴之追加，本院（
言詞辯論終結期日：民國九十二年一月三十日）判決如左：
    主      文
被告應給付原告新台幣肆萬壹仟貳佰零肆元，及自民國九十一年六月八日起至清償日
止，按週年利率百分之五計算之利息。
原告其餘之訴駁回。
本判決原告勝訴部分於原告以新台幣壹萬肆仟元對被告供擔保後，得假執行。但被告
如於假執行程序實施前以新台幣肆萬壹仟貳佰零肆元為原告預供擔保，得免為假執行
。
原告其餘假執行之聲請駁回。
    事      實
甲、原告方面：
一、聲明：求為判決：(一)被告應給付原告新台幣（下同）五十萬三千零十元，及自起
    訴狀繕本送達翌日起至清償日止，按週年利率百分之五計算之利息。(二)訴訟費用
    由被告負擔。(三)願供擔保請准宣告假執行。
二、陳述：
  (一)被告於民國（下同）九十年十月二十九日二十二時十五分許，駕駛ＵＭ－０六八
    ０號自小貨車（下簡稱系爭自小貨車），沿台南縣歸仁鄉○○○路由南往北，行
    經民權北路與民權三街交岔路口時，適原告下課騎乘其兄張永慶所有車牌號碼為
    ＬＣＢ—五０八號（下簡稱系爭機車），沿臺南縣歸仁鄉○○○街由西向東行駛
    ，通過民權北路與民權三街交岔路口，將到對向路邊之際，當時號誌並無紅、綠
    燈，只有閃光黃燈，突遭被告所駕駛之系爭自小貨車超速駛來，撞到原告機車右
    側中間部位，致原告人車倒地，車毀人傷。據臺南縣警察局歸仁分局歸仁派出所
    警員到場製作之道路交通現場草圖所示，被告駕駛之系爭自小貨車，左側煞車痕
    為十一點四公尺，右側煞車痕為十一點一公尺，足證被告違規超速且未作緊急煞
    車之安全措施，而原告騎乘之系爭機車已越過民權北路中心線，已非支線道車，
    要無未讓幹道車先行之過失可言，被告應負全部過失責任，本件鑑定報告與實情
    不相符合。
  (二)原告因被告上述不法侵害，受有下列損害：醫藥費一千零十元、機車修理費二千
    元，以及原告身體多處受傷，療傷止痛苦不堪言，且遭受被告車突然重大之撞擊
    ，人車倒地，受重大驚嚇，迄今尚未復元，後遺症無窮，損傷重大，被告始終未
    加以聞問態度惡劣，爰請求慰藉金五十萬元，以資平復，以上合計共五十萬三千
    零十元。
  (三)原告乃臺南技術學院夜間部三年級學生，無工作，亦無財產，肇事後，精神狀況
    不甚穩定，尚在吃中藥調養中，此部分並無收據證明，而提出之醫療費部分已扣
    除健保給付，汽車強制責任保險金部分已申請，但尚未領取。又原告騎乘之系爭
    機車雖係其兄張永慶所有，惟肇事後之修理費用乃由原告支出。
四、證據：提出統一發票、醫藥費用收據、行照、駕照各一紙為證。
乙、被告方面：
一、聲明：求為判決：(一)原告之訴駁回。(二)訴訟費用由原告負擔。(三)如受不利判決，
    願供擔保請准免為假執行。
二、陳述：
  (一)被告從民權北路，由南往北直行，為閃躲原告才轉向右邊，原告確由西往東行駛
    ，因原告行經閃光紅燈號誌路口，又屬支道車輛，未停車查看並讓幹道車先行通
    過，自行衝撞出來，並非與被告當面撞擊，故原告係本件交通事故之肇事主因，
    被告應負之過失比例至多僅佔四成，自有過失相抵之適用；系爭刮痕乃因被告轉
    彎時勾到原告行駛之車輛才留下刮痕，又醫藥費支出應扣除健保給付部份。
  (二)事發當晚製作完成筆錄，被告即前往醫院探視原告，有意尋求和解，且原告僅有
    手、腳部分小擦傷，傷勢並不嚴重，惟原告始終不與被告和解，況原告突如其來
    衝出，致被告所受之驚嚇，並不低於原告，而被告亦因上揭過失行為受有刑事處
    分，原告所為之請求顯係過當。
丙、本院依職權調閱本院九十一年度交易字第一一五號過失傷害（含臺灣臺南地方法
    院檢察署九十年度發查字第二一三七號、九十一年度偵字第八四七號偵查卷）刑
    事案卷；另向財政部財稅資料中心、財政部臺灣省南區國稅局臺南市分局調閱兩
    造之財產歸戶資料。
    理      由
一、按訴狀送達後，原告不得將原訴變更或追加他訴。被告於訴之變更或追加無異議
    ，而為本案之言詞辯論者，視為同意變更或追加。民事訴訟法第二百五十五條第
    一項前段、第二項分別定有明文。本件原告提起刑事附帶民事訴訟時即主張被告
    應給付原告醫療費用一千零十元、機車修理費用二千元、慰撫金五十萬元，合計
    共五十三萬三千零十元，其中關於機車修理費用部分，乃因過失毀損所致而支出
    ，非屬因犯罪而受之損害，原不得於刑事附帶民事訴訟中提起，嗣原告於九十一
    年十月三十一日本院準備程序中另以言詞追加關於機車修理費用之聲明，惟被告
    對此並無異議，而為本案之言詞辯論，揆諸前揭說明，自應予准許，合先敘明。
二、本件原告起訴主張：被告於九十年十月二十九日二十二時十五分許，駕駛系爭自
    小貨車，沿台南縣歸仁鄉○○○路由南往北，行駛至上開路段與民權三街交岔路
    口，適原告下課返家途中，騎乘系爭機車由西往東路過該處，當時無紅、綠燈，
    只閃黃燈，原告已過民權北路與民權三街交岔路口，突遭被告所駕駛之系爭自小
    貨車超速駛來，撞及原告機車右側中間部位，致原告人車倒地、車毀人傷，被告
    因超速且未作緊急煞車之安全措施，應負全部過失責任，為此，本於侵權行為法
    則之規定，求為命：被告應給付原告醫藥費一千零十元、機車修理費二千元，精
    神慰藉金五十萬元，合計共五十萬三千零十元，及自起訴狀繕本送達被告翌日起
    至清償日止，按週年利率百分之五計算之利息之判決等語。
三、被告則以：本件交通事故之肇事主因乃因原告行經閃光紅燈之交岔路口時，未停
    車，又突然衝出所致，被告所負之過失比例至多僅佔四成，應有過失相抵之適用
    ；又醫藥費支出應扣除健保給付部份。
四、原告主張其因本件交通事故受有身體及精神上之損害，並支出機車修理費用，而
    被告對此應負九成之過失比例等情，固據其提出而為被告所不爭之臺南市立醫院
    醫療費用收據、統一發票各一紙為證（附民卷第七頁），惟為被告否認上情，並
    執前揭情詞置辯；經查：
  (一)被告於九十年十月二十九日晚間十時十五分許，駕駛系爭自小貨車，沿民權北路
    由南往北方向行駛，途經上開路段與民權三街之交岔路口時，理應注意行經閃光
    黃燈號誌交岔路口，應減速接近再小心通過，並注意車前狀況隨時採取必要之安
    全措施之規定，而依當時天候夜間、雨、有照明設備、現場無缺陷、無障礙物之
    濕潤柏油路面，視距附屬良好等一切客觀情況以觀，並無不能注意之情事，竟疏
    於注意車前狀況及未減速接近閃光黃燈交岔路。適同一時地原告騎乘系爭機車，
    沿民權六街由西往東方向行駛至民權三街與民權北路交岔路口時，因被告煞車不
    及致系爭自小貨車左前保險桿撞擊原告騎乘之機車右側車身，致人車倒地，並於
    路面留有長達十一點四及十點一公尺之剎車痕，原告之雙手、左手肘及雙膝因而
    受有挫傷、擦傷等傷害、騎乘之機車亦受有損害等情，除據原告於刑事案件偵審
    中指訴綦詳外，並有其提出之臺南市立醫院醫傷診斷書（附於臺灣臺南地方法院
    檢察署發查卷）、醫療費用收據、機車修理費用統一發票各一紙（附民卷第七頁
    ）可參，並經本院依職權調閱本院九十一年度交易字第一一五號（含臺灣臺南地
    方法院檢察署九十年度發查字第二一三七號、九十一年度偵字第八四七號偵查卷
    ）刑事偵審案卷查核屬實，而被告對於確有在前揭時地發生交通事故之事實亦不
    爭執，是原告確因本件交通事故受有上開身體傷害及機車之毀損等情，自屬真實
    。
  (二)按汽車行駛時，駕駛人應注意車前狀況及兩車併行之間隔，並隨時採取必要之安
    全措施；又特種閃光號誌各燈號顯示之意義如左：一、閃光黃燈表示「警告」，
    車輛應減速接近，注意安全，小心通過。二、閃光紅燈表示「停車再開」，車輛
    應減速接近，先停止於交岔路口前，讓幹道車優先通行後認為安全時，方得續行
    ；道路交通安全規則第九十四條第三項、道路交通標誌標線號誌設置規則第二一
    一條第一項分別定有明文。查被告乃沿民權北路由南往北行駛，並已通過民權北
    路之行人穿越道（斑馬線），而民權北路與民權三街之交會處乃設有閃光黃燈之
    交岔路口等情，此觀諸臺南縣警察局歸仁分局歸仁派出所製作之道路交通事故調
    查報告表在卷可參（附於發查卷），揆諸前揭法條規定，被告應減速接近閃光黃
    燈交岔路口，再小心通過，依當時現場情形，客觀上並無不能注意之情事，已見
    前述，被告卻仍貿然前行，又未注意車前狀況隨時採取應變措施，致使本件交通
    事故之發生等情至為明顯。另經本院刑事庭囑託鑑定，鑑定結果亦認：「．．．
    二、乙○○（即被告）於夜間駕駛自小客貨車，行經閃光黃燈號誌路口，未減速
    反超速行駛且未注意小心通過，為肇事次因」等語，此有臺灣省臺南區車輛行車
    事故鑑定委員會九十一年五月三日以南鑑字第九一０五０四號函檢送之鑑定意見
    書，及台臺灣省車輛行車事故覆議鑑定委員會九十一年七月十日府覆議字第九一
    一一一九號函各一份在卷可稽（刑事卷第八至十、二一至二二頁）。此外，被告
    因本件過失傷害刑事部分，業經刑事法院判處有期徒刑二月確定乙節，並經本院
    依職權調閱前揭本院九十一年度交易字第一一五號等刑事偵審案卷查明屬實，是
    被告對於本件交通事故之發生確有過失乙節，應堪認定。
六、再按因故意或過失不法侵害他人之權利者，負損害賠償責任；不法侵害他人之身
    體或健康者，對於被害人因此喪失或減少勞動能力或增加生活上之需要時，應負
    損害賠償責任；不法侵害他人之身體、健康者，被害人雖非財產上之損害，亦得
    請求賠償相當之金額；不法毀損他人之物者，被害人得請求賠償其物因毀損所減
    少之之價額，民法第一百八十四條第一項、第一百九十三條第一項、第一百九十
    五條第一項、第一百九十六條分別定有明文。復按因故意或過失，不法侵害他人
    之權利者，負損害賠償責任；又不法侵害他人之身體、健康、名譽、自由、信用
    、隱私、貞操，或不法侵害其他人格法益而情節重大者，被害人雖非財產上之損
    害，亦得請求賠償相當之金額。民法第一百八十四條第一項前段及第一百九十五
    條第一項前段分別定有明文。又慰藉金之賠償以人格權遭受侵害，使精神上受有
    痛苦為必要，至其核給之標準固與財產上損害之計算不同，惟非不可斟酌雙方身
    分、資力與加害程度，及其他各種情形核定相當之數額（最高法院五十一年台上
    字第二二三號判例參照）。本件交通事故之肇致，係因被告於行經設有閃光黃燈
    之交岔路口，未減速接近，又未及注意車前狀況之過失行為，致系爭自小貨車左
    前保險桿撞擊原告騎乘機車之右側車身，原告因而人車倒地，受有雙手、雙膝及
    左手肘之擦傷、挫傷等傷害，並致系爭機車受有毀損，且兩者間復有相當因果關
    係，則原告主張被告應負損害賠償責任者，自屬有據。被告既應負損害賠償之責
    ，爰就原告請求之項目及金額逐次審酌於後：
  (一)醫療費部份：
    原告主張因本件交通事故致支出醫藥費用一千零十元，此金額已扣除健保之給付
    乙節，業據其提出由臺南市立醫院醫藥費收費收據一紙為證（附民卷第七頁），
    經核與原本相符，應可信實，又此部分支出乃屬治療上之必要費用，原告此部分
    請求，於法並無不合，此部分應予准許。
  (二)機車修理費部分：
    原告主張因本件交通事故致系爭機車受有毀損，雖系爭機車為其兄張永慶所有，
    惟機車修理費用二千元乃由其支出乙節，業據其提出被告所不爭之統一發票、行
    照各一紙為證（附民卷第七頁），被告對於原告支出之修理費用既不爭執，而系
    爭機車之毀損亦係本件交通事故所致，則原告此部分主張，即屬有據。
  (三)精神慰藉金部分：
    本件原告因受被告不法侵害身體，致受有傷害，據以請求精神慰藉金，於法並無
    不合。本院另參酌原告現係學生，無工作，而被告之教育程度為高職畢業，於市
    場擺攤零售，已結婚並育有三名子女，月入約二、三萬元等情，業經兩造於本院
    審理時所自陳，且互不爭執，均堪信實。另被告名下現有車輛二部，投資遠森網
    路科技股份有限公司之股份三萬元，原告則無任何財產乙節，此有財政部財稅資
    料中心九十一年十一月四日，以資五字第九一一九四八二六號，及財政部台灣省
    南區國稅局臺南市分局於九十一年十一月四日，以南區國稅南市徵字第０九一０
    ０三二三八二號函分別檢送兩造之歸戶財產查詢清單附卷（本院卷第二四至三二
    頁）可參，本院審酌上開兩造之身分、地位、經濟能力，及本件交通事故致原告
    之傷害程度尚屬輕微，且上訴人於肇事後，在犯罪未被有偵查權之公務員或機關
    發覺前，即將原告送至臺南市立醫院醫治，被告僅負本件交通事故肇事責任之次
    因，以及本件交通事故予被害人之精神上傷害尚輕等一切情狀，認被上訴人主張
    其因之受有精神上之損害五十萬元者，在十萬元範圍內，於法並無不合，應予准
    許外，逾上開金額之請求，即屬無據，應予駁回。
  (四)綜上，本件原告請求被告賠償之損害中，就醫藥費用一千零十元、機車修理費用
    二千元及精神慰藉金十萬元，合計共十萬三千零十元部分，自屬有理由。
七、末按損害之發生或擴大，被害人與有過失者，法院得減輕賠償金額，或免除之，
    民法第二百十七條第一項定有明文；又非財產上之損害，被害人對於損害之發生
    或擴大，與有過失者，因民法第二百十七條既未將之除外，依公平之原則，自應
    一體適用。經查本件車禍係因被告行經閃光黃燈交岔路口，理應未減速慢行且未
    注意安全小心通過，並應隨時注意車前狀況，而依當時客觀情況並無不能注意之
    情事，竟疏未注意以致肇事，而具有過失，已如前述。惟原告乃沿民權六街由西
    向東往民權三街方向行駛，並已通過民權北路之中心線，民權六街與民權北路交
    岔路口乃設有閃光紅燈之交岔路口等情，此觀諸前揭道路交通事故調查表至明，
    依前開規定，原告行經閃光紅燈之路口時，理應先停止於交岔路口前，讓幹道車
    即被告駕駛之自小貨車優先通行後，認為安全時方得續行。況被告已通過民權北
    路之行人穿越道（斑馬線），原告仍貿然前行乙節，業據其於刑事案件偵查中指
    稱：「我經過民權三街路口，忘了時速多少，當時有雨，我頭戴全罩式安全帽，
    民權北路是兩線道，我到了民權北路中央分界才看到被告，本想加速以閃避，但
    來不及了」等語，足徵原告通過閃紅燈交岔路口時，已看見系爭自小貨車卻未停
    車，顯有過失乙節，與實情相符。另本院刑事庭囑託鑑定，鑑定結果亦認：「一
    、甲○○（即原告）於夜間駕駛中機車、行經閃光紅燈號誌路口，支道車未暫停
    讓幹道車先行，為肇事主因。二、乙○○（即被告）於夜間駕駛自小客貨車，行
    經閃光黃燈號誌路口，未減速反超速行駛且未注意小心通過，為肇事次因」等語
    ，經原告申請覆議結果，亦然，此有前揭臺灣省臺南區車輛行車事故鑑定委員會
    及台臺灣省車輛行車事故覆議鑑定委員會函檢附之鑑定報告在卷可參，從而，原
    告對本件交通事故之發生與有過失，至為明確，被上抗辯本件應有過失相抵原則
    之適用，即無不合。本院審酌被告駕駛系爭自小貨車行經民權北路與民權三街交
    岔口時，未依前開規定減速慢行，復未注意車前狀況，就本件交通事故之發生應
    負四成之過失比例，而原告行經民權北路閃光紅燈交岔路口，未停止於停止線前
    且未讓幹道車先行，復未注意車前狀況，應負六成之過失責任，方屬公允，原告
    主張其已通過民權北路之中心線，被告應付九成之過失比例云云，顯不足採。則
    本件被告應賠償之金額，於四萬一千二百零四元【計算式：103010×0.4＝41204
    】之範圍內，為有理由。
八、綜上所述，原告因本件交通事故所受之損害，而得向被告請求損害賠償之金額於
    四萬一千二百零四元，及自起訴狀繕本送達之翌日（即九十一年六月八日）起至
    清償日止，按週年利率百分之五計算之法定利息範圍內，為有理由，應予准許。
    至逾此所為損害之請求【計算式：000000－00000＝461806元】，為無理由，應
    予駁回。本件原告勝訴部分，兩造分別陳明願供擔保請准宣告假執行或免為假執
    行，核無不合，爰分別酌定相當之擔保金額，予以准許。至原告敗訴部分，其假
    執行之聲請失所附麗，應予駁回。
九、本件待證事實已臻明確，兩造其餘之攻擊防禦方法及舉證，於判決結果已不生影
    響，爰不一一詳為論述，附此敘明。
十、據上論結，本件原告之訴為一部有理由、一部無理由，依民事訴訟法第七十九條
    但書、第三百九十條、第三百九十二條判決如主文。
中      華      民      國    九十二    年      二      月     二十     日
                          臺灣臺南地方法院民事第一庭
~B審判長法官  李文賢
~B    法  官  王國忠
~B    法  官  黃欣怡
右為正本係照原本作成
如對本判決上訴，須於判決送達後廿日內向本院提出上訴狀
中      華      民      國    九十二    年      二      月     二十     日
~B法院書記官  陳靜娟


司法院資訊處製作；財團法人民間司法改革基金會備份。
